臺灣高等法院刑事判決　　　　　　　　　　　　　　九十一年度上訴字第二三六號
　　上　訴　人　臺灣板橋地方法院檢察署檢察官
　　上 訴 人即
　　被　　　告　丙○○
　　選任辯護人　杜英達
　　選任辯護人　吳文正
　　被　　　告　甲○○
右上訴人因被告等山坡地保育利用條例案件，不服台灣板橋地方法院八十九年度訴字
第九四五號中華民國九十年十一月二十八日第一審判決（起訴案號台灣板橋地方法院
檢察署八十八年度偵續字第三二九號、八十八年度偵字第一四八二○號、第二○四六
○號、第二六五七八號）提起上訴，本院判決如左：
    主  文
上訴駁回。
    事  實
一、坐落臺北縣林口鄉○○○段五四、五六之一、五六之二、五八、六六、六七地號
    及臺北縣八里鄉○○○段○道坑口小段一三○五之六、一三○五之九地號土地（
    詳細位置均詳如臺北縣新莊地政事務所八十八年十二月十三日八八北縣莊地二字
    第一七七二八號函所附莊土測字第一八○四號土地複丈成果圖所示）分別係丁○○、蔡培頓、吳雯宇、洪麗霞、楊玉靜、林口育樂事業股份有限公司所有，並分
    別經行政院於民國（下同）六十八年十一月二十一日以台六十八經字第一一七○
    一號函核定及臺灣省政府於六十九年二月六日以六九府農山字第一二○一六六號
    公告為山坡地，係山坡地保育利用範圍，復依據水土保持法分別經行政院於八十
    五年一月十三日以台八十五農字第○一三三五號函核定及臺灣省政府於八十五年
    三月六日以八五府農水字第一二三一四號公告為山坡地。
二、丙○○曾有殺人未遂、殺人、妨害風化及違反動產擔保交易法等前科，其中因妨
    害風化案件，於八十二年八月九日經臺灣臺北地方法院以八十二年度易字第二八
    五三號刑事判決判處有期徒刑八月，嗣經臺灣高等法院於八十三年一月十三日以
    八十二年度上易字第六二六三號刑事判決撤銷原判決，改為判處有期徒刑七月確
    定，刑期起算日期為八十三年六月十五日，指揮書執行完畢日期為八十四年一月
    十四日，縮刑期滿日期為八十四年一月十二日。丙○○、蔡席仁（丙○○之大舅
    子，已歿）、乙○○（未據起訴）均明知上開坐落臺北縣林口鄉○○○段五四、
    五六之一、五六之二、五八、六六、六七地號及臺北縣八里鄉○○○段○道坑口
    小段一三○五之六、一三○五之九地號土地均係他人所有之山坡地等前開情事，
    詎三人猶基於意圖為自己不法之利益、違反山坡地保育利用條例、水土保持法之
    共同犯意聯絡，推由乙○○於八十七年十月十五日出面向不知情之陳禮發租用臺
    北縣林口鄉○○○段七十一地號之土地（緊臨道路，較方便出入），充作堆置土
    石、處理廢棄物之轉運地，再由丙○○、蔡席仁自八十七年十月間之某日起，由
    丙○○對外接洽事務，並由蔡席仁擔任現場收費員及操作挖土機之工作，未經該
    等山坡地所有權人之同意，即以上開山坡地供外來車輛以每車依大小不同而收取
    新臺幣（下同）二千元至八千元不等之代價而指引直接傾倒土石、廢棄物於如附
    圖所示５４Ａ、５６－１Ａ、５６－２Ａ、５８Ａ、６６Ａ、６７Ａ及斜線部分
    之上開他人土地或所承租之臺北縣林口鄉○○○段七十一地號之土地內，再由該
    轉運處載運至上開他人土地內，而竊占他人之土地而擅自從事堆積土石、處理廢
    棄物之經營，藉以牟取厚利。而上開山坡地經前揭從事堆積土石、處理廢棄物之
    經營行為，造成該處天然地披物（灌木、雜草）受損而破壞表土，且未加設防止
    沖刷及排水設施，而致生山坡地之水、土壤、環境受污染及破壞地表、地下水源
    涵養等之水土流失。嗣於八十七年十一月二日十四時二十分許，經臺北縣林口鄉
    公所環保稽查組長戊○○於臺北縣林口鄉○○○段七十一地號處查獲，並由丙○○於「臺北縣林口鄉公所違反廢棄物清理法案件告發單」上簽名，嗣於同年十一
    月五日經戊○○前往臺北縣林口鄉○○○段七十一地號查看，仍發現有新堆置之
    土石、廢棄物。另於同年十二月十日凌晨三時十分許，值甲○○經由丙○○之接
    洽，誤認丙○○係有權使用該地者，乃與丙○○約定傾倒一車廢棄物之代價為八
    千元而駕駛ＨＢ－一一七號大貨車（目前屬祐安貨運有限公司所有），經由丙○○之指示載運廢棄物至臺北縣林口鄉○○○段六十七地號內傾倒，並由蔡席仁駕
    駛其所有之挖土機（ＨＩＴＡＣＨＩ、ＥＸ２００、ＭＯＤＥＬ  ＥＸ２００３
    ，ＭＦＧ  ＮＯ  １４Ｃ－７９３９７）欲將該大貨車內之廢棄物撥出時，因不
    慎勾及該大貨車之車斗，大貨車乃傾倒而壓及挖土機，致蔡席仁死亡（甲○○未
    經檢察官簽分偵辦），其後戊○○於八十八年一月八日又至臺北縣林口鄉○○○
    段五十四地號等地查看，發現仍有堆積土石、傾倒廢棄物之痕跡，復發現丙○○
    在場，即再為告發。
三、案經丁○○訴由臺北縣警察局新莊分局移送臺灣板橋地方法院檢察署檢察官暨檢
    察官簽分偵查起訴。
    理      由
壹、有罪部分：
一、訊據被告丙○○供稱：「這件事不是我做的，那是蔡席仁做的，我什麼都沒參與
    。」等語。惟查被告丙○○於原審坦承於八十七年十一月二日十四時二十分許，
    在臺北縣林口鄉○○○段七十一地號處，於「臺北縣林口鄉公所違反廢棄物清理
    法案件告發單」上簽名，嗣於八十八年一月八日又於臺北縣林口鄉○○○段五十
    四地號處經臺北縣林口鄉公所環保稽查組長戊○○發現在場等情，但於本院則稱
    ：「那是在七十一地號的時候，因為乙○○不在，所以我代替他簽罰單。因為我
    與乙○○很好，所以我才代他簽名。」等語。於原審亦辯稱：「伊係欲向乙○○
    借錢，故至臺北縣林口鄉○○○段七十一地號處，且係代乙○○於「臺北縣林口
    鄉公所違反廢棄物清理法案件告發單」上簽名，另於八十八年一月八日係至臺北
    縣林口鄉○○○段五十四地號處觀看火災，故伊並未參與經營土石之堆積及廢棄
    物之處理等犯行云云；惟查：
（一）就右開犯罪事實，業據被告甲○○於原審及本院均明確供稱伊係於八十七年十
      二月初，經由載運廢棄物之同業間所述得知臺北縣林口鄉太平嶺一帶可倒廢棄
      物，即和被告丙○○連絡，並在臺北縣林口鄉○○○段七十一地號處談妥倒一
      車廢棄物之代價為八千元，斯時該處即堆約二層樓高之建築廢棄物－磚塊、水
      泥塊及一般垃圾，嗣伊於同年十二月十日凌晨自桃園南崁載廢棄物至該處，並
      依丙○○指示而載至臺北縣林口鄉○○○段六十七地號傾倒，卻因蔡席仁駕駛
      之挖土機欲將該大貨車內之廢棄物撥出時，不慎勾及該大貨車之車斗，大貨車
      乃傾倒而壓及挖土機，致蔡席仁死亡，（見原審卷第三二、三三、三四、一一
      四至一一六、一五九、一六○頁）此核與證人簡明輝結證所述：「（甲○○何
      時認識丙○○，交往情形如何？）我不認識丙○○，甲○○本來也不認識丙○○，甲○○要倒廢棄物之前一個星期才認識丙○○，當時我有和甲○○去，他
      教我開車．．．。」（見原審卷第六五頁八十九年八月十八日訊問筆錄）、證
      人官志清結證所稱：「（是否有看過被告丙○○？）有，我在林口看過他一次
      ，是甲○○晚上十一點左右去那裡倒貨的時候看過他，我坐甲○○的車上，當
      天剛好在轉運站遇到甲○○，就跟他一起去而已，當天從南崁載廢棄物去林口
      ，看到丙○○在路口指揮。」、「（當天有無看到怪手？）有。怪手在那裡整
      地，甲○○當天拿了八千元給開怪手的，就是死亡的那位，後來翻車的時候我
      人已經下車了，要翻車之前我就已經下車了，可能是因為地面不平而翻車。」
      、「（甲○○是否有受僱於丙○○？）沒有，因為我知道甲○○只是開車而已
      ，李文章是我親舅舅，那個轉運站是李文章開的。」、「（為何甲○○會把東
      西載去林口？）他是說那裡有個合法的地點可以倒，那塊地有申請，所以過去
      倒。」（見原審卷第二一九、二二○頁九十年十月二十六日訊問筆錄）相符；
      至於被告甲○○固於警訊、檢察官偵查中陳稱伊係受僱於蔡席仁而於當日受僱
      搬運垃圾云云，惟伊於原審及本院審理中業已坦承之前係因受被告丙○○要求
      而為該等供述，而審酌被告甲○○所支付之賠償金額高達三百萬元（見八十八
      年度偵字第一四八二○號卷第八十一頁之調解書），若被告甲○○苟真係受僱
      於蔡席仁，則賠償金應不致如此高額；再者，若被告甲○○係為脫免本身罪責
      ，又何以捨將所有犯行推卸於已死亡之蔡席仁一途，反而堅指矢口否認犯行之
      被告丙○○？是被告甲○○於原審及本院所為之辯詞，衡情即非無據。
（二）證人即臺北縣林口鄉公所環保稽查組長戊○○於檢察官偵查中證稱：「（八十
      七年十一月二日、十一月五日、八十八年一月八日有在現場？）有。」、「（
      第一次去有幾〈個〉人？）四個人，連農業課王先生共五人。」、「（十一月
      二日丙○○有在場？）是，另外還有二人，一開怪手司機，一不認識，共三人
      。」、「（提示：怪手司機所開怪手是否如相片－八十八偵〈字〉一四八二〈
      號〉卷編號十五之照片？）是。照片影本的也是同一台怪手，原先倒在林口山
      坡地平地，後又倒到八里的山坡地及費玉青所買的土地之山坡地。」、「（在
      地號五四Ａ、五六Ａ也是他們倒的？）是，地主是丁○○的土地，也是他們倒
      的。」、「（第二次他們三人也在？）八十七年十一月五日去，發現有新倒垃
      圾痕跡。所以再連續告發，他們可能是晚上偷倒，所以看不到人。」、「（八
      十八年一月八日當天情形如何？）我當天是跟農業局王金燦一起去的，他已外
      調台北市，沒有看到車子進去，有倒的跡象，有看到二人，是丙○○的兄弟，
      一個是丙○○，我要他們簽名，他們拒簽，故拍照舉發。」（見八十八年度偵
      續字第三二九號卷第四十一頁、第四十二頁正面）、「（八十七年十一月二日
      告發單是誰填的？情形如何？）是我填的，我們去的時候丙○○在現場，他租
      了一塊地，在那邊倒垃圾，他也有簽名，當時現場還有一個開怪手的，及一個
      不認識的人，共有三人。」、「（為何地址會寫林口鄉太平村五鄰七十一號？
      ）因為東艷企業貼的門牌是七十一號，所以就這麼寫，七十一號不是指地號。
      」、「（取締丙○○他如何說？）我們開單子他就簽名了，他說我簽就好了，
      沒有否認。」、「（十一月五日這張告發單情形如何？）因為要限期他改善，
      若沒有改善再連續告發，當天去的時候沒有看到人，但垃圾在現場。」、「（
      八十八年一月八日這張告發單情形如何？）我和王金燦及一個離職的員工一起
      去的，丙○○及他哥哥在現場，他們拒簽，惡言相向，所以我們就離開了，丙○○是村長的兒子，回去後我們就逕行告發了。」（見原審卷第一二六、一二
      七頁九十年五月九日訊問筆錄）、「（八十七年十一月二日去開單時是認為何
      地有違規情形？）七十一地號，他們在那裡囤積廢棄物，．．他們在上面堆積
      廢棄物很高，所以就開單。」、「（八十七年十一月五日的告發單是在那裡開
      的？）七十一地號，那是連續告發。」、「（八十八年一月八日的告發單是指
      哪裡？）那是八十八年偵字第一二○六九號卷宗六十二頁所示現場圖東艷企業
      後面，大約是五十四地號。就是丁○○的土地。」（見原審卷第一三一、一三
      二頁九十年八月三十一日訊問筆錄）；另證人即原臺北縣林口鄉公所農業課職
      員王金燦亦到庭結證稱：「（是否知道蔡席仁死亡之地點？）原來七十一地號
      有查報，後來又經過地號六八、六七到林口與八里的交界六七Ａ。」（見原審
      卷第一三○頁九十年五月九日訊問筆錄）；至於被告丙○○雖辯稱：伊於八十
      七年十一月二日係因欲向乙○○借錢乃到該地，且代乙○○於告發單上簽名，
      另八十八年一月八日於臺北縣林口鄉○○○段五十四地號處為戊○○發現，係
      因伊前往該處看火災云云；惟經原審隔離訊問，證人乙○○稱：「他〈丙○○
      〉是要來向我借錢，沒有跟我約時間，那天沒有找到我，『後來有再向我借了
      三萬元』。」，核與被告丙○○所稱：「（後來有無借到錢？）沒有。」（均
      見原審卷第六三至六六頁八十九年八月十八日訊問筆錄），已屬相歧；況且，
      被告丙○○並非愚騃之人，苟被告丙○○未參與該租地堆積土石、處理廢棄物
      之經營，又何以願輕易代他人簽名而承受遭處罰之危險？再者，被告丙○○於
      偵查中從未為此一查看火災云云之辯詞，而證人戊○○亦證稱該火災係於該日
      之幾天前所發生者（見原審卷第一三一、一三二頁九十年八月三十一日訊問筆
      錄），核與被告丙○○所辯相異，是其所辯無非臨訟虛編之詞，自均難以採信
      。此外，復有八十七年十一月二日、八十七年十一月五日、八十八年一月八日
      之「臺北縣林口鄉公所違反廢棄物清理法案件告發單」（見八十八年度偵字第
      一二○六九號卷第六頁、第七頁、第七頁之一）、現場照片四十五幀（見八十
      八年度偵字第一二○六九號卷第二十三頁至第二十五頁、八十八年度偵字第一
      四八二○號卷第十六頁至第二十頁、八十八年度偵字第二○四六○號卷第四十
      七頁、第四十八頁、八十七年度相字第一三八六號卷第六頁至第八頁、八十七
      年度偵字第二六九八三號卷第三頁背頁）、房屋租賃契約書一份（見八十七年
      度偵字第二六九八三號卷第四頁至第七頁）足資佐證。
（三）參酌前開被告甲○○、證人戊○○之（證）述、現場照片，足知臺北縣林口鄉
      ○○○段七十一地號（緊臨道路，較方便出入）係用以供土石、廢棄物轉運者
      ，又依該處與附圖所示他人土地之相對位置、被告丙○○為稽查人員發現處、
      蔡席仁之死亡事故發生地以觀，是被告丙○○係指引他人直接傾倒土石、廢棄
      物於如附圖所示５４Ａ、５６－１Ａ、５６－２Ａ、５８Ａ、６６Ａ、６７Ａ
      及斜線部分之他人土地或臺北縣林口鄉○○○段七十一地號之土地內，再由該
      轉運處搬運至上開他人土地內以從事堆積土石、處理廢棄物之經營一節亦堪認
      定。
（四）又坐落臺北縣林口鄉○○○段五四、五六之一、五六之二、五八、六六、六七
      地號及臺北縣八里鄉○○○段○道坑口小段一三○五之六、一三○五之九地號
      土地分別經行政院於六十八年十一月二十一日以台六十八經字第一一七○一號
      函核定及臺灣省政府於六十九年二月六日以六九府農山字第一二○一六六號公
      告為山坡地，係山坡地保育利用範圍，復依據水土保持法分別經行政院於八十
      五年一月十三日以台八十五農字第○一三三五號函核定及臺灣省政府於八十五
      年三月六日以八五府農水字第一二三一四號公告為山坡地，有原審卷第九八、
      九九頁所附之臺北縣政府九十年三月十四日九十北府農山字第○八七九八四號
      函足稽。另坐落臺北縣林口鄉○○○段五四、五六之一、五六之二、五八地號
      之土地之所有人係丁○○，臺北縣林口鄉○○○段六六地號土地之所有權人係
      蔡培頓，臺北縣林口鄉○○○段六七地號之土地所有人係吳雯宇、洪麗霞、楊
      玉靜，臺北縣八里鄉○○○段○道坑口小段一三○五之六、一三○五之九地號
      土地之所有權人係林口育樂事業股份有限公司，此有土地登記謄本附卷足憑（
      見八十八年度偵字第一四八二○六號卷第九十二頁至第九十八頁、八十八年度
      偵續字第三二九號卷第四十七頁、第四十八頁及原審卷），被告丙○○等人在
      前開土地上從事堆積土石、處理廢棄物之經營並未經所有權人之同意一節，業
      據告訴人丁○○於檢察官偵查中指訴綦詳及證人洪麗霞、楊玉靜、陳範成（林
      口育樂事業股份有限公司之專員）於原審審理中證述無誤（見原審卷第一五九
      、一七○、一七一頁九十年八月十四日、九十年八月三十一日訊問筆錄），又
      被告丙○○等人在臺北縣林口鄉○○○段五四、五六之一、五六之二、五八、
      六六、六七地號及臺北縣八里鄉○○○段○道坑口小段一三○五之六、一三○
      五之九地號之山坡地內，從事堆積土石、處理廢棄物之經營，經查獲後，嗣經
      檢察官於八十八年十一月二十五日會同臺北縣新莊地政事務所人員至現場勘驗
      並囑託測量，結果顯示被告丙○○等人從事堆積土石、處理廢棄物之經營之土
      地位置、面積如附圖所示５４Ａ、５６－１Ａ、５６－２Ａ、５８Ａ、６６Ａ
      、６７Ａ及斜線部分之事實，亦有該日勘驗筆錄、臺北縣新莊地政事務所八十
      八年十二月十三日八八北縣莊地二字第一七七二八號函附莊土測字第一八○四
      號土地複丈成果圖及經原審函查據覆之臺北縣淡水地政事務所九十年十一月六
      日九十北縣淡地測字第一四○六三號函附卷可稽（見八十八年度偵字第一四八
      二○號卷第七十八頁、第八十九頁、第九十頁及原審卷）。
（五）按山坡地有下列情形之一者，主管機關應依本法第二十五條至第二十七條規定
      執行緊急處理；執行緊急處理時，主管機關應通知水土保持義務人，並於各該
      主管機關公告處公告之：一、土砂或渣物淤塞河床或水道。二、破壞地表或地
      下水源涵養。三、水、土壤或其他環境受污染。四、土地發生崩塌或土石流失
      。五損害田地、房舍、道路、橋樑安全。六、有礙防洪、排水、灌溉、其他水
      資源保護或水利設施。七、違反特定水土保持區管制事項，有直接影響水土保
      持功能或目的之虞。八、其他有妨礙公共安全事項。水土保持法施行細則第三
      十五條第一項定有明文，而依行政院農業委員會八十五年十一月四日八五農林
      字第八五一五二五六○Ａ號函所示，依水土保持法立法意旨，如有同法施行細
      則第三十五條第一項第一款至第七款之情形之一者，即可認定「致生水土流失
      」，此有臺北縣政府九十年三月十四日九十北府農山字第○八七九八四號函足
      憑，(見原審卷第九八、九九頁)又被告丙○○等人在前揭如附圖所示５４Ａ、
      ５６－１Ａ、５６－２Ａ、５８Ａ、６６Ａ、６７Ａ及斜線部分之私人山坡地
      （面積合計達○．七二三二公頃）內，從事堆積土石、處理廢棄物之經營，造
    成該等山坡地天然地披物（灌木、雜草）受損而破壞表土，且未加設防止沖刷
      及排水設施，而致生山坡地之水、土壤、環境受污染及破壞地表、地下水源涵
      養等之水土流失之事實，亦有上開之現場照片在卷可資證明，是被告丙○○之
      上開行為顯已「致生水土流失」無疑。
（六）被告雖委託台灣省水土保持技師工會鑑定結果，雖稱：在假設無火災、地震、
      颱風等天然災害下，亦無新增人為破壞行為時，現地狀況尚屬安全，鑑定標的
      物並無發生水土流失之現象等語，然依該公會所認定之水土流失之鑑定標準，
      係以前開水土保持法施行細則第三十五條第一項第一款至第七款之情形，即有
      「一、土砂或渣物淤塞河床或水道。二、破壞地表或地下水源涵養。三、水、
      土壤或其他環境受污染。四、土地發生崩塌或土石流失。五損害田地、房舍、
      道路、橋樑安全。六、有礙防洪、排水、灌溉、其他水資源保護或水利設施。
      七、違反特定水土保持區管制事項，有直接影響水土保持功能或目的之虞。八
      、其他有妨礙公共安全事項」，可認定為致生水土流失，此觀該公會提出之鑑
      定報告7-1頁說明自明，顯然該公會之鑑定與前開行政院農業委員會八十五年
      十一月四日八五農林字第八五一五二五六○Ａ號函所示之意旨相同，根據此一
      鑑定之標準，在詳查鑑定報告之說明，僅對１本案之堆置土沙或渣物行為是否
      淤塞河床或水道致生水土流失，２本案之堆置土沙或渣物行為是否使土地發生
      崩塌或水土流失，兩者提出說明而已，對於本案之堆置土沙或渣物行為是否有
      造成前開鑑定標準所列條件中，１有無破壞地表或地下水源涵養，２水、土壤
      或其他環境有無受污染，３有無損害田地、房舍、道路、橋樑安全，４是否有
      礙防洪、排水、灌溉、其他水資源保護或水利設施，５有無違反特定水土保持
      區管制事項，有直接影響水土保持功能或目的之虞，６有無其他有妨礙公共安
      全事項，全未說明，此一鑑定結果顯然與其自稱根據之鑑定標準不相符合，自
      不得做為判斷之依據。況根據上開事證，被告丙○○等人在前揭如附圖所示５
      ４Ａ、５６－１Ａ、５６－２Ａ、５８Ａ、６６Ａ、６７Ａ及斜線部分之私人
      山坡地（面積合計達○．七二三二公頃）內，從事堆積土石、處理廢棄物之經
      營，造成該等山坡地天然地披物（灌木、雜草）受損而破壞表土，且未加設防
      止沖刷及排水設施，而致生山坡地之水、土壤、環境受污染及破壞地表、地下
      水源涵養等之水土流失之事實，亦有上開之現場照片在卷可資證明，既已破壞
      表土，顯已破壞地表又破壞地下水源涵養，水、土壤或環境亦受污染，依鑑定
      報告所定之鑑定標準，應認係屬水土流失。
綜上論述，本件事證明確，被告丙○○之前揭犯行，洵堪認定，應依法論科。
二、本院經核：
（一）被告丙○○在私人所有之山坡地內，未經同意，擅自從事水土保持法第八條第
      一項第五款所示從事堆積土石、處理廢棄物之經營，致生水土流失，所為係犯
      水土保持法第三十二條第一項之罪〈參照最高法院八十九年度臺上字第四八九
      號判決要旨〉（廢棄物清理法於八十九年一月十九日修正後始有刑罰之規定，
      故本件尚不涉及違反廢棄物清理法而應論以刑罰之問題）。
（二）按刑法上所謂法規競合，係指同一犯罪構成要件之一個犯罪行為，而因法規之
      錯綜關係，同時有數法條可以適用，乃依一般法理擇一適用之謂（參照最高法
      院七十三年度臺覆字第二五號判例）。而水土保持法第三十二條第一項之罪，
      以「在公有或私人山坡地或國、公有林區或他人私有林區內未經同意擅自墾殖
      、占用或從事同法第八條第一項第二款至第五款之開發、經營或使用，致生水
      土流失或毀損水土保持之處理與維護設施」為要件。該條之規定雖重在山坡地
      或林區之水土保持，但亦含有竊佔罪之性質，以未經土地所有權人同意，擅自
      墾殖、占用或開發、經營、使用為必要（參照最高法院八十七年度臺上字第七
      ○二號判決要旨）。故被告丙○○雖有未經前開臺北縣林口鄉○○○段五四、
      五六之一、五六之二、五八、六六、六七地號及臺北縣八里鄉○○○段○道坑
      口小段一三○五之六、一三○五之九地號土地之所有權人之同意而擅自從事堆
      積土石、處理廢棄物之經營行為，惟水土保持法第三十二條第一項之罪既含有
      竊佔罪之性質，依前揭法規競合之法理，自毋庸另論以刑法第三百二十條第二
      項之竊佔罪，合此敘明。另按所謂「後法優於前法」之原則，係指前法及後法
      均為普通法或均為特別法之情形而言，若二法彼此間有特別法與普通法關係存
      在時，即應適用「特別法優先普通法」之原則，而無「後法優於前法」原則之
      適用；查八十七年一月七日修正、同年月九日生效之山坡地保育利用條例第三
      十四條第一項雖設有相同於水土保持法第三十二條第一項條文之規定，二者所
      規定之刑度亦完全相同，惟依水土保持法第一條第二項規定：「水土保持，依
      本法之規定，本法未規定者，適用其他法律之規定」，就水土保持之處理與維
      護而論，水土保持法顯係立於特別法之地位，應優先適用，僅水土保持法無規
      定者，始適用其他法律之規定，是水土保持法係山坡地保育利用條例之特別法
      （參照最高法院八十八年度臺非字第二七八號判決意旨）。縱使上揭山坡地保
      育利用條例條文之修正，係在水土保持法第三十二條於八十三年十月二十一日
      修正、同年月十三日生效之後，依特別法優先普通法之原則，故仍應優先適用
      水土保持法第三十二條第一項之規定論罪。公訴人認被告丙○○係一行為觸犯
      刑法第三百二十條第二項、山坡地保育利用條例第三十四條第一項、水土保持
      法第三十二條第一項等罪名，且上開三罪有想像競合之裁判上一罪關係，自有
      未洽。
（三）被告丙○○所犯上開罪行與蔡席仁、乙○○間有犯意聯絡及行為分擔，應論以
      共同正犯。查被告丙○○曾因妨害風化案件，於八十二年八月九日經臺灣臺北
      地方法院以八十二年度易字第二八五三號刑事判決判處有期徒刑八月，嗣經臺
      灣高等法院於八十三年一月十三日以八十二年度上易字第六二六三號刑事判決
      撤銷原判決，改為判處有期徒刑七月確定，刑期起算日期為八十三年六月十五
      日，指揮書執行完畢日期為八十四年一月十四日，縮刑期滿日期為八十四年一
      月十二日，此有臺灣高等法院檢察署刑案紀錄簡覆表在卷可稽，其於五年內再
      犯有期徒刑以上本案之罪，應依刑法第四十七條之規定論以累犯，並依法加重
      其刑。原審根據上開法條論處並審酌被告丙○○貪圖一己之私利之犯罪動機、
      目的、手段、方法，經營廢棄物場之面積非小，其行為對環境生態所造成損害
      已鉅，及犯罪後飾詞否認，未見悔意等一切情狀，量處如原判決主文所示之刑
      。且以挖土機（ＨＩＴＡＣＨＩ、ＥＸ２００、ＭＯＤＥＬ  ＥＸ２００３，
      ＭＦＧ  ＮＯ  １４Ｃ－７９３９７）一輛，係被告丙○○之共同正犯蔡席仁
      用以供犯水土保持法第三十二條第一項之罪所用之機具（即同法第三十二條第
      五項所指之機具），且係蔡席仁所有，業據證人李金玉（蔡席仁之妻）證述無
      誤（見原審囑託臺灣雲林地方法院所為之九十年八月二十九日訊問筆錄），爰
      依水土保持法第三十二條第五項之規定宣告沒收。認事用法均無不當，檢察官
      上訴指摘原判決量刑過輕，被告上訴否認犯行，均無理由，應予駁回。
貳、無罪部分：
一、公訴意旨略以：被告甲○○、丙○○及蔡席仁共同基於概括之犯意，意圖為自己
    不法之利益，於八十七年間，未經許可即在丁○○、蔡培頓、吳雯宇、洪麗霞、
    楊玉靜、林口育樂事業股份有限公司所有之臺北縣林口鄉○○○段五四、五六之
    一、五六之二、五八、六六、六七地號及臺北縣八里鄉○○○段○道坑口小段一
    三○五之六、一三○五之九地號土地上，由被告丙○○負責指揮、被告甲○○擔
    任駕駛大貨車，蔡席仁負責開挖土機，擅自傾倒廢棄物，嚴重妨害附近居民生命
    、財產之安全。因認被告甲○○亦涉犯刑法第三百二十條第二項、水土保持法第
    三十二條第一項及山坡地保育利用條例第三十四條第一項等罪嫌。
二、按犯罪事實應依證據認定之，無證據不得推定其犯罪事實；又不能證明被告犯罪
    者，應諭知無罪之判決；刑事訴訟法第一百五十四條、第三百零一條第一項分別
    定有明文。又犯罪事實之認定，應憑真實之證據，倘證據是否真實尚欠明確，自
    難以擬制推測之方法，為其判斷之基礎；而認定犯罪事實之證據係指足以認定被
    告確有犯罪行為之積極證據而言，該項證據自須適合於被告犯罪事實之認定，始
    得採為斷罪資料（參照最高法院五十三年臺上字第六五六號、二十九年上字第三
    一○五號判例）。且刑事訴訟上證明之資料，無論其為直接或間接證據，均須達
    於通常一般之人均不致有所懷疑，而得確信其為真實之程度，始得據為有罪之認
    定，若其關於被告是否犯罪之證明未能達此程度，而有合理懷疑之存在，致使無
    從形成有罪之確信，根據「罪證有疑，利於被告」之證據法則，即不得遽為不利
    被告之認定（參照最高法院七十六年臺上字第四九八六號判例）。其以情況證據
    （即間接證據）斷罪時，尤須基於該證據在直接關係上所可證明之他項情況事實
    ，本乎推理作用足以確證被告有罪，方為合法，不得徒憑主觀上之推想，將一般
    經驗上有利被告之其他合理情況逕予排除（參照最高法院三十二年上字第六十七
    號判例）。又告訴人之告訴，係以使被告受刑事訴追為目的，是其陳述是否與事
    實相符，仍應調查其他證據以資審認（參照最高法院五十二年臺上字第一三○○
    號判例）。再者，水土保持法第三十二條第一項之罪及山坡地保育利用條例第三
    十四條第一項之罪，其構成要件之一均係以公有或私有（他人）山坡地「擅自」
    從事廢棄物之處理、堆積土石、．．．．，此觀該等法條之規定自明。
三、公訴人認被告甲○○涉犯前開罪嫌，無非係以被告甲○○坦承於八十七年十二月
    十日凌晨三時許，在臺北縣林口鄉○○○段六十六、六十七地號，駕駛ＨＢ－一
    一七號大貨車「搬運」廢棄物時，不慎使大貨車翻覆壓死正駕駛挖土機之蔡席仁
    為其主要論據。訊據被告甲○○固坦承伊於八十七年十二月十日凌晨三時許，在
    臺北縣林口鄉○○○段六十六、六十七地號，駕駛ＨＢ－一一七號大貨車，由蔡
    席仁駕駛挖土機欲將其車斗內之廢棄物撥下時，勾住該車斗致該大貨車傾覆壓及
    蔡席仁一節，惟堅決否認有被訴之上開罪嫌，辯稱：伊當日係自桃園南崁載運廢
    棄物至該地傾倒，且係由丙○○提供場地，伊誤以為該處係丙○○有權經營等語
    。
四、經查：
（一）被告甲○○所辯伊係於八十七年十二月初，經由載運廢棄物之同業間所述得知
      臺北縣林口鄉太平嶺一地可倒廢棄物，即和被告丙○○連絡，並在臺北縣林口
      鄉○○○段七十一地號處談妥倒一車廢棄物之代價為八千元，當時該處即堆約
      二層樓高之建築廢棄物－磚塊、水泥塊及一般垃圾，嗣伊於同年十二月十日凌
      晨自桃園南崁載廢棄物至該處，並依被告丙○○指示而載至臺北縣林口鄉○○○段六十七地號傾倒，卻因蔡席仁駕駛之挖土機欲將該大貨車內之廢棄物撥出
      時，不慎勾及該大貨車之車斗，大貨車乃傾倒而壓及挖土機，致蔡席仁死亡，
      核與證人簡明輝、官正清所述相符，且被告甲○○固於警訊、檢察官偵查中陳
      稱伊係受僱於蔡席仁而於當日受僱搬運垃圾云云，惟伊於原審審理中業已坦承
      之前係因受被告丙○○要求而為該等供述，而審酌被告甲○○所支付之賠償金
      額高達三百萬元（見八十八年度偵字第一四八二○號卷第八十一頁之調解書）
      ，若被告甲○○苟真係受僱於蔡席仁，則賠償金應不致如此高額；再者，若被
      告甲○○係為脫免本身罪責，又何以捨將所有犯行推卸於已死亡之蔡席仁一途
      ，反而堅指矢口否認犯行之被告丙○○？是被告甲○○於本院所辯尚非無據，
      業如前述；況且，證人戊○○亦證稱於稽查過程從未見過被告甲○○在場（見
      原審九十年五月九日訊問筆錄），亦足為被告甲○○有利之佐證。
（二）觀乎蔡席仁發生事故處之照片（見八十七年度相字第一三八六號卷第六頁至第
      八頁），該處本遍布有成堆之廢棄物，而該處（臺北縣林口鄉○○○段六十六
      號、六十七地號）復與經乙○○出面承租之臺北縣林口鄉○○○段七十一地號
      相距非遠，則被告甲○○所辯誤以為被告丙○○係該地之有權經營者，尚非有
      悖常情。
（三）被告甲○○既屬誤認所傾倒廢棄物之處為被告丙○○有權經營者，則其行為本
      與被訴之水土保持法第三十二條第一項之罪及山坡地保育利用條例第三十四條
      第一項之罪之構成要件有間；且亦難認被告甲○○與丙○○就前開犯行有犯意
      聯絡及行為分擔。
五、綜上所述，公訴人認被告甲○○涉犯前揭罪行，所依據之事證，尚不足以為被告
    甲○○有罪之認定；此外，復查無其他積極確切之證據足資認定被告甲○○有被
    訴之犯行，既不能證明被告甲○○犯罪，依前開說明，原審依法為被告甲○○無
    罪之諭知，尚無不合，檢察官上訴，指摘原判決不當，為無理由，應予駁回。
據上論結，應依刑事訴訟法第三百六十八條判決如主文。
本案經檢察官沈世箴到庭執行職務。
中    華    民    國    九十一    年      十一        月      二十一    日
                            台灣高等法院刑事第九庭
                                審判長法  官  李  文  成
                                      法  官  官  有  明
                                      法  官  周  盈  文
右正本證明與原本無異。
如不服本判決應於收受送達後十日內向本院提出上訴書狀，其未敘述上訴之理由者並
得於提起上訴後十日內向本院補提理由書（均須按他造當事人之人數附繕本）。
                                      書記官  吳  素  雲
中    華    民    國    九十一    年      十一        月      二十二    日
附錄本案論罪科刑法條全文：
水土保持法第三十二條第一項：
在公有或私人山坡地或國、公有林區或他人私有林區內未經同意擅自墾殖、占用或從
事第八條第一項第二款至第五款之開發、經營或使用，致生水土流失或毀損水土保持
之處理與維護設施，處六月以上五年以下有期徒刑，得併科新臺幣六十萬元以下罰金
。但其情節輕微，顯可憫恕者，得減輕或免除其刑。
